臺灣高等法院刑事判決　　　　　　　　　　　　　九十二年度上訴字第四０三六號
　　上　訴　人
　　即　被　告　甲○○
　　　　　　　　乙○○
　　右　一　人
　　選任辯護人　吳錫欽律師
右上訴人因違反毒品危害防制條例案件，不服臺灣板橋地方法院九十二年度訴字第二
一八號，中華民國九十二年九月十五日第一審判決（起訴案號：臺灣板橋地方法院檢
察署九十年度偵字第一九七二四號），提起上訴，本院判決如左：
    主  文
原判決關於乙○○部分撤銷。
乙○○無罪。
其他上訴駁回。
    事  實
一、甲○○（被訴意圖販賣而持有毒品部分，經原審判決無罪確定）有違反麻醉藥品
    管理條例及藥事法等紀錄，其中於民國（下同）八十五年間因違反麻醉藥品管理
    條例案件，經台灣台北地方法院判處有期徒刑三月，如易科罰金以三百元折算一
    日確定，嗣於八十六年三月二十一日易科罰金執行完畢。其猶不知悛悔，明知安
    非他命業經毒品危害防制條例列為第二級毒品，不得轉讓或持有，竟基於轉讓第
    二級毒品安非他命之概括犯意，自九十年九月初某日起至同年十一月二十日下午
    五時許止，在台北縣土城市○○路○段之空屋及板橋市某處民宅內，連續五次將
    少量之毒品安非他命無償轉讓予王孟微施用（王孟微施用毒品部分，業經檢察官
    以無繼續施用毒品傾向，為不起訴處分在案）。嗣於九十年十一月二十日晚上八
    時許，甲○○與王孟微在台北縣板橋市○○街三七二巷口時為警當場查獲，並扣
    得甲○○所有之毒品安非他命一小包（淨重一公克）。
二、案經台北縣政府警察局三重分局報請台灣板橋地方法院檢察署檢察官偵查起訴。
    理  由
壹、被告甲○○部分：
一、訊據上訴人即被告甲○○矢口否認前揭犯罪事實，辯稱：其並無拿安非他命給王
    孟微施用，查扣之安非他命是自己從事夜市生意以提神之用云云。然查被告甲○
    ○於原審供稱其與王孟薇二人係互相施用安非他命，王孟微於警詢亦證稱：甲○
    ○提供安非他命給伊食無代價，從九十年九月初開始提供約五次左右等語（見偵
    查卷第十頁）。雖被告甲○○於原審供稱：王孟微是透過朋友小寶的女友阿萍介
    紹認識，與她見面大概只有一、二次，然證人王孟微卻指稱被告曾提供約五次之
    安非他命供其施用，非僅如被告所述一、二次彼此相互施用而已，王孟微所證被
    告提供安非他命五次施用應較可採。次查被告甲○○對於王孟微取去施用之行為
    ，未為表示反對之意思，並將安非他命置於王孟微隨時可取得施用之情況，其既
    係免費提供予王孟微施用，顯見其有無償轉讓安非他命予王孟微之犯意，此外，
    被告甲○○與王孟微為警查獲時，為警扣得之被告甲○○所有安非他命一小包（
    淨重一公克），證人王孟微於警詢時亦證稱：該包安非他命是甲○○與我在今日
    （即九十年十一月二十日）下午五時許，在板橋市（詳細地址不知道）一處民宅
    內共同吸食使用過，該安非他命係甲○○所有」等語（見同上卷第十頁）在卷，
    是本件事證已臻明確，被告甲○○所辯不足採信，其犯行堪以認定，應予依法論
    科。
二、按毒品危害防制條例業於八十六年十月三十日經立法院三讀通過，總統於八十七
    年五月二十日公布施行，自同年月二十二日起生效，該條例已將安非他命列為第
    二級毒品管制，自不得非法轉讓或持有，被告甲○○違反此項規定，轉讓安非他
    命予王孟微施用之行為，核係觸犯同條例第八條第二項之轉讓第二級毒品罪。轉
    讓前持有安非他命之低度行為，為轉讓之高度行為所吸收，不另論罪。又其五次
    轉讓安非他命之犯行，時間緊接，觸犯構成犯罪要件相同之罪名，顯係基於概括
    犯意為之，為連續犯，應依刑法第五十六條之規定以一罪論，並加重其刑。再查
    ，被告有如事實欄所示之論罪科刑執行情形，有本院被告全國前案紀錄表在卷可
    考，其於有期徒刑執行完畢後之五年以內，再犯本件有期徒刑之罪，為累犯，應
    依刑法第四十七條之規定加重其刑，並依法遞加重之。
三、原審本同上之見解，適用毒品危害防制條例第八條第二項、第十八條第一項前段
    、刑法第十一條前段、第五十六條、第四十七條規定，並審酌被告甲○○已有施
    用毒品之紀錄，仍非法轉讓安非他命予他人，所為對他人身心之戕害與其對社會
    治安可能之危害程度，及其犯罪後否認犯行等一切情狀，量處有期徒刑九月。至
    扣案之毒品安非他命一小包（淨重一公克），屬被告甲○○所有，係屬查獲之毒
    品，爰依毒品危害防制條例第十八條第一項前段之規定併予宣告沒收銷燬之。核
    其認事用法尚無不合，量刑亦甚妥適，被告甲○○上訴，否認犯罪，為無理由，
    應予駁回。
貳、被告乙○○部分：
一、公訴意旨略以：被告乙○○與黃耀財基於轉讓第二級毒品之犯意聯絡，分別九十
    年十月一日、同年十月中旬，在台北縣土城市○○路及學府路上，共同以每半兩
    新臺幣（下同）二萬五千元之代價，連續轉讓第二級毒品安非他命予甲○○二次
    。嗣於九十年十一月二十一日凌晨一時許，經警在台北縣土城市○○路廣福國小
    校門口前查獲。認被告乙○○涉有共同連續轉讓第二級毒品罪嫌云云。
二、按犯罪事實應依證據認定之，無證據不得認定犯罪事實；又不能證明被告犯罪者
    ，應諭知無罪之判決。為刑事訴訟法第一百五十四條第二項、第三百零一條第一
    項所明定。又認定不利被告之事實，須依積極證據，苟積極證據不足為不利於被
    告事實之認定時，即應為有利於被告之認定，更不必有何有利之證據；事實之認
    定，應憑證據，如未能發現相當證據，或證據不足證明，自不能以推測或擬制之
    方法，以為裁判之基礎（最高法院三十年上字第八一六號、四十年臺上字第八十
    六號判例意旨參照）。另被告之自白不得作為有罪判決之唯一證據，仍應調查其
    他必要之證據，以察其是否與事實相符，此為刑事訴訟法第一百五十六條第二項
    所明定。此所謂應調查其他必要之證據，並不侷限於此項自白確出於任意性而己
    ，尤重在其有補強證據以擔保自白之真實性；意即以補強證據之存在，藉以限制
    合法自白在證據上之價值，俾發現實質的真實。故即使被告之自白出於任意性，
    然若別無其他補強證據足以擔保其自白確與犯罪事實相符者，該「自白」仍非刑
    事訴訟法上得據以為認定犯罪事實之證據，當不得翠憑自白而為被告不利之認定
    ；苟有明確反證，足以證明被告之自白確與犯罪事實不符者，該自白即無證據之
    證明力可言，自不得遽採為不利於被告之認定。
三、檢察官認被告乙○○涉有轉讓毒品予甲○○之犯行，無非係以證人即同案被告甲
    ○○於警詢中之證詞為其論據，然為被告乙○○所否認，而被告乙○○於本院調
    查時亦否認有何不法犯行，辯稱：「我與黃耀財於九十年十月四日至同年十月二
    十六日在台灣台北看守所觀察、勒戒中」等語。經查：
  (一)共同被告甲○○於警訊時固供稱：伊有向綽號阿潭之男子購買過安非他命吸食…
    第一次在九十年十月一日於土城市○○路上購買半兩（約二萬五千元）的安非他
    命…」，被告乙○○於警訊時雖供承：甲○○曾於九十年九月底叫我幫忙購買安
    毒，但甲○○和黃耀財不相識，所以我叫甲○○將二萬五千元拿給我，再由我將
    錢交給黃耀財，再由我於九十年十月中旬在土城市○○路轉讓安非命半兩轉交給
    甲○○，我只幫他們轉手一次，我中間亦無圖利（見偵查卷第十五頁反面）等語
    ，然於檢察官初訊時乙○○即否認轉讓安非他命予甲○○，並稱是警察叫我附合
    甲○○筆錄，復於原審稱：警察表示我沒有吸食，怕什麼，要我配合，如果不配
    合，就要隨案移送，因怕被移送，為了要回去（見原審卷第一一六頁）等語。然
    查被告乙○○曾因施用第一級毒品案件，經原審於九十年十月五日以九十年毒聲
    字第四○三○號裁定送勒戒處所施以觀察、勒戒，迄至九十年十月二十九日始以
    無繼續拖用毒品傾向為不起訴處分（見原審卷被告全國前案紀錄表），其勒戒期
    間為九十年十月上旬至十月下旬，被告陳江澤既在勒戒所，決不可能外出於十月
    中旬在土城市○○路上轉讓安非他命與甲○○，且與甲○○所供轉讓安非他命之
    時間、地點亦不相符，足見被告乙○○所辯因害怕被警方隨案移送，才附和警方
    作上述供詞，尚非虛妄。是被告乙○○前揭警訊筆錄之自白顯與法院調查之事實
    不符，屬虛偽之陳述，與刑事訴訟法第一百五十六條第二項之規定有違，該自白
    顯無證據之證明力。
  (二)又利用共同被告之共犯或非共同被告之共犯之自白或其他不利於己之陳述，為認
    定被告犯罪之證據，不特與利用被告自己之自白作為其犯罪之證明同有自白虛偽
    性之危險，亦不免有嫁禍於被告而為虛偽供述之危險，自亦不得以其自白或不利
    於己之陳述作為被告有罪判決之唯一證據，仍應調查其他補強證據，以察其是否
    與事實相符，並非絕對可由法院自由判斷該共犯之自白之證明力。況犯毒品危害
    防制條例罪供出毒品來源，因而破獲者，得獲減輕其刑，為同條例第十七條所明
    定，則施用毒品之人，如供出毒品來源因而破獲，既得藉以邀求寬典減輕其刑，
    為擔保其所為不利於對向共犯之陳述之真實性，尤應有足以令人確信其陳述為真
    實之補強證據，始得據為不利被告之認定。查甲○○於原審稱：當時在警局警察
    說如能夠交出一個人並且抓到，就可以交保，我知道乙○○有在吸食，我就隨意
    說出乙○○（見原審卷第八十九頁），我沒有向被告買過安非他命，因為當時警
    察要我交出人來，而乙○○與我表哥不太好，我也看其不順眼，所以才供出乙○
    ○，因為警察捉吸食的沒有用，要捉販賣的才有用等語（見原審審第一一四頁、
    第一一八頁），是甲○○為交保及減輕刑罰而虛構自白至明。
  (三)被告乙○○於警方之警訊時間，為九十年十一月二十一日上午三時至三時四十分
    ，而同案被告黃耀財之警訊時間，為九十年十一月二十一日上午三時四十六分至
    四時四十八分，顯見於乙○○筆錄作完之後，同案被告黃耀財才作筆錄，但被告
    乙○○之筆錄載有「甲○○曾於九十年九月叫我幫忙購買安毒」，而黃耀財之筆
    錄亦載有「問：乙○○於警訊中稱，於九十年九月底，因甲○○欲購買毒品…」
    ，其中90年9月之『9』均係由「10」改成，且均未由應訊人蓋指印確認，足見被
    告乙○○爭執筆錄上日期有更改，警訊筆錄時，都是寫好，然後拿給伊照著唸…
    等情，尚屬非虛。則被告乙○○該自白之真確性，即非無疑。
四、綜上所述，尚不能證明被告乙○○有檢察官所指之犯行，此外復查無其他積極證
    據證明乙○○犯罪，自難僅憑被告乙○○及共同被告甲○○於警訊中有瑕疵之供
    述，遽為不利之認定。既不能證明被告乙○○犯罪，自應為無罪之諭知。
五、原審就被告乙○○部分未予詳酌，遽為論科罪行，容有未洽，被告乙○○上訴指
    摘原判決此部分不當，為有理由，應由本院將原審該部分判決予以撤銷改判，為
    被告乙○○無罪之諭知。
據上論斷，應依刑事訴訟法第三百六十九條第一項前段、第三百六十四條、第三百六
十八條、第三百零一條第一項，判決如主文。
本案經檢察官謝英民到庭執行職務。
中　　　華　　　民　　　國　　九十三　　年　　　一　　　月　　  二十　　日
                              臺灣高等法院刑事第五庭
                                  審判長法  官  曾　德　水
                                        法  官  蘇　素　娥
                                        法  官  魏　新　國
右正本證明與原本無異。
如不服本判決，應於收受送達後十日內向本院提出上訴書狀，其未敘述上訴之理由者
並得於提起上訴後十日內向本院補提理由書（均須按他造當事人之人數附繕本）。
                                        書記官　賴　淑　真
中　　　華　　　民　　　國　　九十三　　年　　　一　　　月　　二十八　　日
附錄：本案論罪科刑法條全文
毒品危害防制條例第八條第二項
轉讓第二級毒品者，處六月以上五年以下有期徒刑，得併科新臺幣七十萬元以下罰金
。
